【裁判字號】    98,台上,1801
【裁判日期】    980402
【裁判案由】    貪污
【裁判全文】
最高法院刑事判決            九十八年度台上字第一八０一號
上  訴  人  甲○○
選任辯護人  黃明郎律師
上列上訴人因貪污案件，不服台灣高等法院中華民國九十七年十
一月十八日第二審更審判決（九十七年度重上更(五)字第一七九號
，起訴案號：台灣板橋地方法院檢察署九十年度偵字第一五五一
、三八四０號），提起上訴，本院判決如下：
    主  文
上訴駁回。
    理  由
按刑事訴訟法第三百七十七條規定：上訴於第三審法院，非以判
決違背法令為理由，不得為之；是提起第三審上訴，應以原判決
違背法令為理由，係屬法定要件。如果上訴理由書狀並未依據卷
內訴訟資料具體指摘原判決不適用何種法則或如何適用不當，或
所指摘原判決違法情事，顯與法律規定得為第三審上訴理由之違
法情形不相適合時，均應認其上訴為違背法律上之程式，予以駁
回。本件原判決認定上訴人甲○○有其事實欄所載之犯行，因而
撤銷第一審諭知無罪之判決，改判論上訴人以公務員對於職務上
之行為，收受賄賂，處有期徒刑七年，褫奪公權四年，並為相關
從刑（追繳沒收）之宣告。已詳敘其調查、取捨證據之結果及憑
以認定犯罪事實之心證理由；並就上訴人否認犯行之供詞及其所
辯各語認非可採，予以論述指駁；俱有卷存資料可資覆按。上訴
意旨略稱：(一)、證人賴碧霞雖於原審審理中到庭為證，然其僅簡
短供稱：「調查局講的都實在」，並未經踐行實體詰問，原判決
逕採為論斷依據，自有未合。又原判決以證人楊鎮銘於法務部調
查局台北縣調查站（下稱台北縣調查站）之證述屬傳聞證據，認
無證據能力，但當事人就楊鎮銘上開供述，俱未爭執其證據能力
，原判決未適用刑事訴訟法第一百五十九條之五採為證據，殊有
不適用法則之違法。(二)、原判決以證人陳再興之證詞前後不一，
認其嗣後改稱「上訴人有向其提及賴碧霞要以金錢補償」乙節，
係配合上訴人辯詞所臨訟杜撰，不予採取。但對該證人於台北縣
調查站之證詞，如何具有可信性及必要性乙端，並未論述說明，
要屬理由欠備。又上訴人原審辯護人詰問證人黃瑞蓮時，檢察官
並未提出異議，原判決卻謂辯護人為誘導詰問，有違詰問規則，
即失所依據。(三)、上訴人始終否認有收受賴碧霞交付之現金新台
幣（下同）十五萬元，而賴碧霞之帳戶僅有提領八萬元現金之紀
錄，原判決未就賴碧霞上開交付現金供述之真實性加以釐清，遽
行判斷，同有調查未盡之違失。(四)、依楊鎮銘於審理中之證詞，
足徵楊鎮銘係將上訴人託其轉交賴碧霞之系爭面額十五萬元支票
，誤為上訴人欲借用其帳戶提示兌領，乃予以提示。原判決就此
有利上訴人之證據未予採納，復未說明不予援採之理由，嫌屬理
由不備。(五)、系爭聯外道路拓寬改善工程，必須取得沿線租地造
林人之同意，方能獲准施工，自不可能因交付上訴人賄款即得獲
准施工，原判決逕採賴碧霞虛妄不實、前後矛盾之供述，資為論
據，亦有未當。(六)、依卷內資料，賴碧霞透過台北縣三峽鎮插角
里里長邱建和，係於民國八十七年十月三十日具函向三峽鎮公所
提出拓寬系爭聯外道路之申請，原判決卻認定賴碧霞經邱建和同
意提出申請後，因無下文，為求順利，方於八十七年十月間以三
十萬元代價請上訴人協助等情，其認定顯與卷證資料不合。(七)、
原判決理由一方面謂本件測謊鑑定不符合測謊基本要件，且未經
上訴人同意，不足作為證據，另又稱上訴人無正當理由而不願意
接受測謊，足以之為情況證據；語意不明，併有可議云云。惟查
：採證認事、取捨證據及證據證明力之判斷，乃事實審法院之職
權，苟其採證認事之論斷無違證據法則，即不容任意指為違法。
又供述證據前後，雖稍有參差或互相矛盾，事實審法院非不可本
於經驗法則，斟酌其他證據，作合理之比較，定其取捨。從而供
述證據之一部認為真實者予以採取，亦非證據法則所不許。原判
決本於調查證據之結果，並參酌案內所有證據，綜合判斷，認定
為公務員之上訴人確有本件對於職務上之行為，收受賄賂之犯行
。並說明陳再興於台北縣調查站之證述，較其審理中之證詞為可
信，復為證明上訴人犯罪事實存否所必要，依刑事訴訟法第一百
五十九條之二規定，為有證據能力；而賴碧霞前後關於行賄細節
之陳述固有不一，然就因系爭聯外道路拓寬改善事宜，確交付三
十萬元賄賂（包括面額十五萬元之支票一紙及現金十五萬元）予
上訴人之基本事實陳述始終一致，復有證人吳森林之證詞及賴碧
霞、楊鎮銘、證人林麗晴等人帳戶之交易明細表、郵政存簿儲金
簿及郵政存簿儲金每日活動戶存提詳情表影本足資佐憑，認其證
詞為可採取；暨陳再興、楊鎮銘嗣後翻異之證詞，係出於配合迴
護，委無足採等旨。所為論述，核與經驗、論理法則無違，上訴
意旨(二)至(五)就原判決已說明論斷事項再事爭執，尚非適法之第三
審上訴理由。又賴碧霞於原審九十七年十一月四日審判程序到庭
為證，業經檢察官及上訴人之原審辯護人陳明律師進行交互詰問
，有當次審判筆錄足據，上訴意旨指為未經踐行實體詰問，洵屬
誤解。再楊鎮銘於台北縣調查站係證稱：賴碧霞簽發之系爭面額
十五萬元票據，乃上訴人借用其帳戶予以提示兌領，並依上訴人
指示將兌領後之同額現金交予林麗晴等情，有其八十九年九月二
十五日調查筆錄存卷可稽，原判決未採其上開供述為證據資料，
對上訴人並無不利，上訴意旨(一)執為指摘，洵非合法之第三審上
訴理由。至台北縣三峽鎮插角里里長邱建和雖係於八十七年十月
三十日方具函向三峽鎮公所提出拓寬系爭聯外道路之申請，然此
與其向賴碧霞承諾提出申請非必即為同日，原判決綜合卷證資料
認定賴碧霞為求系爭聯外道路拓寬申請之順利，於八十七年十月
間以三十萬元代價請上訴人協助等情，尚難謂與卷證資料不合。
而原判決係依憑賴碧霞、吳森林等人之證詞及賴碧霞、楊鎮銘、
林麗晴帳戶之交易明細表、郵政存簿儲金簿及郵政存簿儲金每日
活動戶存提詳情表影本等證據資料，資為認定上訴人犯行之論據
，業如前述，原判決理由一方面謂本件測謊鑑定不符合測謊基本
要件，且未經上訴人同意，不足作為證據，另又稱上訴人無正當
理由而不願意接受測謊，足以之為情況證據等詞，固有語意不明
之微疵，然並不影響於原判決之主旨，上訴意旨(六)、(七)所為爭執
，仍不能即認原判決違背法令。至其餘上訴意旨對原判決究竟如
何違背法令，未依卷內訴訟資料為具體之指摘，徒憑己意，就屬
原審採證認事職權之適法行使及原判決已經調查說明事項，任意
指摘為違法，或重為單純事實上之爭辯，亦不足據以辨認原判決
已具備違背法令之形式要件。核與法律規定得為第三審上訴理由
之違法情形，不相適合。其上訴違背法律上之程式，應予駁回。
據上論結，應依刑事訴訟法第三百九十五條前段，判決如主文。
中    華    民    國  九十八  年    四    月    二    日
                      最高法院刑事第八庭
                          審判長法官  洪  文  章
                                法官  王  居  財
                                法官  郭  毓  洲
                                法官  黃  梅  月
                                法官  邱  同  印
      本件正本證明與原本無異
                                      書  記  官
中    華    民    國  九十八  年    四    月    六    日
                                                      Ｑ


司法院資訊處製作；財團法人民間司法改革基金會備份。
